【裁判字號】    91,訴,2045
【裁判日期】    920821
【裁判案由】    偽造文書等
【裁判全文】
臺灣高雄地方法院刑事判決                        九十一年度訴字第二四五號
    公  訴  人  臺灣高雄地方法院檢察署檢察官
    被      告  丁○○
右列被告因違反稅捐稽徵法等案件，經檢察官提起公訴（九十一年度偵字第一二０五
六號），本院判決如左：
    主  文
丁○○共同幫助納稅義務人以不正當方法逃漏稅捐，累犯，處有期徒刑月，如易科
罰金，以佰元折算壹日。
    事  實
一、丁○○前於民國八十年間，因違反動產擔保交易法案件，經臺灣高雄地方法院以
    八十年度易字第一五五四號判處有期徒刑三月，經減刑後，於八十一年六月六日
    執行完畢。楊雪清與江德義（均業經臺灣高雄地方法院於民國九十一年三月二十
    七日以九十一年度訴字第四二一號刑事判決各分別判處有期徒刑三月、四月，應
    行有期徒刑六月確定）係夫妻，楊雪清係址設高雄市○○區○○路三二四巷三號
    三樓之正臺保溫實業工程有限公司（下稱正臺公司）之負責人，江德義則係同設
    上址之鴻安保溫實業工程有限公司（下稱鴻安公司）之負責人。於八十四年間，
    該二公司向臺灣塑膠股份有限公司林園廠承包蒸氣管保溫工程，隨即將工程轉包
    予黃宗榮（業經臺灣高雄地方法院於九十一年四月二十九日以九十一年度訴字第
    四二一號刑事判決判處有期徒刑三月確定），而黃宗榮再將其中搭鷹架工程轉交
    由丁○○與辛○○共同承作，工人則由丁○○與辛○○自行僱用。然丁○○明知
    其本人、李文珍、子○○、卯○○、巳○○○、寅○○、戴光維、戴光輝、辰○
    ○、庚○○、丑○○、丙○○、甲○○、戊○○、癸○○、己○○、鄭美英等如
    附表一所示之人均非正臺公司所僱用；另丁○○本人與子○○、寅○○、李文珍
    、卯○○、戴林秋冬、乙○○等如附表二所示之人亦未受鴻安公司所僱用，竟與
    辛○○共同基於幫助納稅義務人楊雪清、江德義二人所經營之正臺公司及鴻安公
    司以不正當方法逃漏營利事業所得稅之犯意聯絡，共同收集前揭附表一、二所示
    之人之身分證影本後，於八十四年七、八月間某日，由辛○○交予知情之黃宗榮
    再轉交予楊雪清、江德義二人。而楊雪清、江德義二人亦明知並無僱用如附表一
    二所示李文珍等人，竟分別在業務上應制作李文珍等人之八十四年度之薪、工資
    表上及各類所得扣繳暨免扣繳憑單上，記載李文珍等人領取如附表一、二所示之
    薪資，藉以作為各該公司薪資成本之支出，持以向財政部高雄市國稅局三民稽徵
    所申報營利事業所得稅，逃漏營利事業所得稅共計新臺幣（下同）七十五萬五千
    二百九十二元。
二、案經臺灣高雄地方法院檢察署檢察官自動檢舉偵查起訴
    理  由
一、訊據被告丁○○固坦承：伊與辛○○共同承包工程，伊與子○○、卯○○、李文
    珍均未在正臺公司及鴻安公司工作，因辛○○表示是否有一百多萬元薪資所得可
    報，伊遂提供其自己及子○○、卯○○、李文珍的身分證影本給辛○○等語，惟
    辯稱：伊並沒有提供其他人之身分證給辛○○或黃宗榮云云。
二、經查：
（一）正臺公司所申報八十四年間支出被告、李文珍、子○○、卯○○、巳○○○、
      寅○○、戴光維、戴光輝、辰○○、庚○○、丑○○、丙○○、甲○○、戊○
      ○、癸○○、己○○、鄭美英等人如附表一所示之薪資；另鴻安公司所申報八
      十四年間支出被告及子○○、寅○○、李文珍、卯○○、戴林秋冬、乙○○等
      人如附表二所示李文珍等人之薪資，均係由被告將李文珍、卯○○、子○○等
      人之身分證件交予辛○○，再由辛○○轉交予黃宗榮，並由黃宗榮再分別交由
      楊雪清及江德義據以申報正臺公司及鴻安公司八十四年度營利事業所得稅等情
      ，業據辛○○於本院訊問時證稱：丁○○拿他自己、子○○、李文珍、卯○○
      等人的身分證給伊，伊再拿給黃宗榮報稅，丁○○並拿巳○○○、寅○○、戴
      光維、戴光輝、辰○○、庚○○、丑○○、丙○○、甲○○、戊○○、癸○○
      、己○○、鄭美英、乙○○等人的身分證給伊，再由伊與丁○○交給黃宗榮等
      語；又於另案偵查時證稱：報稅資料都是丁○○拿給伊等語（分別見本院九十
      二年六月十二日訊問筆錄、九十一年度偵字第一二九五號卷九十一年五月十五
      日偵訊筆錄）。另證人即共犯黃宗榮於另案偵訊時證稱：報稅資料全係辛○○
      拿給伊等語（見九十一年度偵字一二九五號卷九十一年五月十五日偵訊筆錄）
      ；伊將所承包之林園台塑公司蒸氣管保溫工程轉包給辛○○，以實作實算方式
      給價；鴻安公司申報之子○○、寅○○、李文珍、丁○○、巳○○○、乙○○
      ；另正臺公司申報之李文珍、巳○○○、戴光輝、丁○○、己○○、戊○○、
      甲○○癸○○、寅○○、子○○、戴光維、卯○○等人之身分證資料都是辛○
      ○拿給伊等語（見八十九年度偵字第二二六二四號卷八十九年十月三十日、八
      十九年十二月十八日偵訊筆錄）。證人江德義、楊雪清於另案訊問時均陳稱：
      報稅資料是黃宗榮拿給伊等語（見八十九年度偵字第二二六二五號卷第八十九
      年十月三十日、十二月十八日偵訊筆錄）明確。佐以被告於另案審訊時自承：
      伊有提供自己、子○○、李文珍、巳○○○、戴光維、辰○○、庚○○、丑○
      ○、丙○○、壬○○、戴光維等人之報稅資料給辛○○等語（見九十一年度訴
      字第四二一號九十一年三月四日審理筆錄），足見申報前揭附表一、二所示之
      人之薪資資料，係由被告提供之事實，應堪認定。
（二）上開附表一、二所示之人，均未受僱於正臺公司、鴻安公司一節，業據被告於
      本院訊問時供承：伊與李文珍、卯○○、子○○均未在正臺公司、鴻安公司工
      作等語（見本院九十一年九月三十日訊問筆錄）。又證人辛○○於另案偵訊時
      陳稱：丁○○所提供身分證之人都沒有受僱從事工作，都是人頭等語（見九十
      一年度偵字第一二九五號九十一年二月五日偵訊筆錄）。且江德義於另案偵訊
      時亦陳稱：工人不是伊請的，是黃宗榮拿給伊的資料等語（見八十九年度偵字
      第二二六二五號八十九年十二月十八日偵訊筆錄）。另證人鄭美英、李文珍於
      八十四年間均未受正臺公司、鴻安公司僱用從事工作等情，亦據鄭美英、李文
      珍於另案偵訊時證述明確（見八十九年度偵字第二二六二五號卷），亦可確認
      。復有財政部高雄市國稅局三民稽徵所九十二年七月十日財高國稅三營所字第
      ０九二００二四二六一號、０九二００二四一二二號函暨檢附八十四年薪資所
      得扣繳憑單數紙、財政部高雄市國稅局八十九年十月三日財高國稅法字第八九
      ０五一二五０號函暨檢附之檢舉書、談話紀錄、正臺公司八十四年度營利事業
      所得稅結算申報書等；同局八十九年十月三日財高國稅法字第八九０五一二五
      一號函暨檢附之檢舉書、談話紀錄、鴻安公司八十四年度營利事業所得稅結算
      申報書等在卷可稽。
（三）被告雖以前揭情詞置辯，然核與其另案審問時已供承：伊提供自己、子○○、
      李文珍、巳○○○、戴光輝、辰○○、庚○○、丑○○、丙○○、壬○○、戴
      光維等人報稅資料給辛○○等語（見九十一年度訴字第四二一號卷九十一年三
      月四日審理筆錄）不符，亦與前揭證人辛○○於本院訊問及另案偵訊時陳述情
      節有異，所辯顯不足採。況被告於另案偵訊時供稱：伊已經忘記拿幾張身分證
      給人家報稅等語（見九十一年度偵字第一二九五號卷九十一年三月十五日偵訊
      筆錄），益徵被告所辯前詞，並不足取。
三、查楊雪清係正臺公司之負責人，江德義係鴻安公司之負責人，渠等二人分別在業
    務上所制作之薪、工資表上，為不實之記載，藉以逃漏營利事業所得稅，而被告
    丁○○並非鴻安公司或正臺公司之營利事業所得稅納稅義務人，是被告所為收集
    並交付前揭數人之身分資料予黃宗榮後，再轉交予楊雪清、江德義二人之行為，
    乃實施逃漏稅捐犯罪構成要件以外之行為，是核被告所為，係違反稅捐稽徵法第
    四十三條第一項之幫助納稅義務人以不正當方法逃漏稅捐罪。公訴意旨認應依同
    法第四十一條之逃漏稅捐罪處斷，尚有未洽，惟起訴之基本社會事實同一，本院
    自得加以審理，並變更起訴法條。又被告與黃宗榮、辛○○三人間，對於幫助營
    利事業所得稅納稅義務人正臺公司、鴻安公司以不正當方法逃漏稅捐，具有犯意
    之聯絡及行為之分擔，為共同正犯。另被告前於八十年間，因違反動產擔保交易
    法案件，經本院以八十年度易字第一五五四號判處有期徒刑三月，經減刑後，於
    八十壹年六月六日執行完畢，有卷附臺灣高等法院被告全國前案紀錄表一份在卷
    可稽，其受有期徒刑執行完畢後，五年以內再犯有期徒刑以上之本罪，為累犯，
    應依法加重其刑。爰審酌被告幫助營利事業所得稅納稅義務人正臺公司、鴻安公
    司以不正當方法逃漏稅捐，破壞國家稅捐稽徵之正確性，且對於社會公益造成稅
    捐稽徵之不公平，情節難謂輕微，惟念其犯後坦承部分犯行，尚具悔意，並斟酌
    其犯罪動機、目的、手段、逃漏稅捐之金額及所生之危害程度等一切情狀，酌情
    量處如主文所示之刑，並諭知易科罰金之折算標準。
四、公訴意旨另以︰被告丁○○將所收集之前揭數人身分資料交予黃宗榮後，再轉交
    予不知情之楊雪清、江德義二人，據以在業務上應制作之薪資表上，記載前揭數
    人領取薪資，並刻用前揭數人之印章蓋用薪資表上，隨持以向稅捐稽徵機關報稅
    ，藉以逃漏稅捐，致足生損害於前揭數人及稅捐機關稅籍管理之正確性，因認被
    告尚涉犯有刑法第二百十條、第二百十五條、第二百十六之罪嫌。惟：
（一）按犯罪事實應依證據認定之，無證據不得推定其犯罪事實。又不能證明被告犯
      罪者，應諭知無罪之判決，刑事訴訟法第一百五十四條、第三百零一條第一項
      分別定有明文。又事實之認定，應憑證據，如不能發現相當證據，或證據不足
      以證明，自不能已推測或擬制之方法，以為裁判之基礎；認定不利於被告之事
      實，須依積極證據，苟積極證據不足為不利於被告事實之認定時，即應為有利
      於被告之認定，更不必有何有利之證據，最高法院四十年臺上字第第八六號、
      三十年上字第八一六號著有判例足資參照。
（二）卷附鴻安公司及正臺公司薪、工資表分別係江德義及楊雪清二人所制作，此觀
      諸各該薪、工資表而自明，且本院另案九十一年度訴字第四二一號刑事判決亦
      同此認定在案，經本院依職權調取該案全部偵審卷宗證據資料核閱無訛，有該
      份刑事判決附卷足憑。又楊雪清於另案偵訊時陳稱：鴻安公司及正臺公司是伊
      與其夫江德義共同經營，薪資表上的印章是伊公司統一刻的等語（見八十九年
      度偵字第二二六二五號八十九年十二月十八日偵訊筆錄），足見前揭工資表、
      印章等，並非被告所製作、刻印，此外，復查無其他積極證據足認被告丁○○
      與江德義、楊雪清有何共同犯刑法第二百十條、第二百十五條、第二百十六條
      之偽造文書之犯行，揆諸上開說明，被告此部分犯行即屬不能證明，惟公訴人
      認此部分與前開有罪部分有方法、結果之牽連犯之裁判上一罪關係，爰不另為
      無罪之諭知。
據上論斷，應依刑事訴訟法第二百九十九條第一項前段、第三百條，稅捐稽徵法第四
十三條第一項，刑法第十一條前段、第二十八條、第四十七條、第四十一條第一項前
段，罰金罰鍰提高標準條例第二條，判決如主文。
本案經檢察官陳永豐到庭執行職務。
中      華      民      國      九十二      年     八    月    二十一   日
                                  臺灣高雄地方法院刑事第六庭
                                      審判長法官    李政庭
                                            法官    邱基峻
                                            法官    蘇雅慧
右正本證明與原本無異。
如不服本判決，應於判決送達後十日內，向本院提出上訴狀。
                                          書記官    林誠桂
中      華      民      國      九十二      年     八    月    二十六   日
附表一︰
┌───┬────┬─────┬──────┬─────────────┐
│ 編號 │ 姓  名 │ 公司名稱 │  薪資金額  │  逃漏營利事業所得稅金額  │
├───┼────┼─────┼──────┼─────────────┤
│一    │李文珍  │正臺公司  │一十五萬元  │三萬七千五百元            │
├───┼────┼─────┼──────┼─────────────┤
│二    │丁○○  │正臺公司  │一十五萬元  │三萬七千五百元            │
├───┼────┼─────┼──────┼─────────────┤
│三    │子○○  │正臺公司  │一十五萬元  │三萬七千五百元            │
├───┼────┼─────┼──────┼─────────────┤
│四    │卯○○  │正臺公司  │一十五萬元  │三萬七千五百元            │
├───┼────┼─────┼──────┼─────────────┤
│五    │巳○○○│正臺公司  │一十五萬元  │三萬七千五百元            │
├───┼────┼─────┼──────┼─────────────┤
│六    │辰○○  │正臺公司  │一十五萬元  │三萬七千五百元            │
├───┼────┼─────┼──────┼─────────────┤
│七    │戴光輝  │正臺公司  │一十五萬元  │三萬七千五百元            │
├───┼────┼─────┼──────┼─────────────┤
│八    │庚○○  │正臺公司  │一十五萬元  │三萬七千五百元            │
├───┼────┼─────┼──────┼─────────────┤
│九    │鄭美英  │正臺公司  │一十五萬元  │三萬七千五百元            │
├───┼────┼─────┼──────┼─────────────┤
│十    │丑○○  │正臺公司  │一十五萬元  │三萬七千五百元            │
├───┼────┼─────┼──────┼─────────────┤
│十一  │丙○○  │正臺公司  │一十五萬元  │三萬七千五百元            │
├───┼────┼─────┼──────┼─────────────┤
│十二  │甲○○  │正臺公司  │一十二萬一千│三萬零二百九十三元        │
│      │        │          │一百七十五元│                          │
├───┼────┼─────┼──────┼─────────────┤
│十三  │戊○○  │正臺公司  │一十七萬五千│四萬三千七百五十元        │
│      │        │          │元          │                          │
├───┼────┼─────┼──────┼─────────────┤
│十四  │癸○○  │正臺公司  │一十五萬元  │三萬七千五百元            │
│      │        │          │            │                          │
├───┼────┼─────┼──────┼─────────────┤
│十五  │戴光維  │正臺公司  │一十五萬元  │三萬七千五百元            │
│      │        │          │            │                          │
├───┼────┼─────┼──────┼─────────────┤
│十六  │己○○  │正臺公司  │一十六萬四千│四萬一千二百四十九元      │
│      │        │          │九百九十九元│                          │
├───┼────┼─────┼──────┼─────────────┤
│十七  │寅○○  │正臺公司  │一十五萬元  │三萬七千五百元            │
├───┴────┴─────┴──────┴─────────────┤
│總計逃漏營利事業所得稅金額為六十四萬零二百九十二元。                  │
└───────────────────────────────────┘
附表二
 ┌────┬─────┬─────┬────┬────────────┐
 │編    號│姓      名│公司名稱  │薪資金額│逃漏營利事業所得稅金額  │
 │        │          │          │        │                        │
 ├────┼─────┼─────┼────┼────────────┤
 │  １    │子○○    │鴻安公司  │五萬元  │一萬二千五百元          │
 ├────┼─────┼─────┼────┼────────────┤
 │  ２    │寅○○    │鴻安公司  │五萬元  │一萬二千五百元          │
 ├────┼─────┼─────┼────┼────────────┤
 │  ３    │李文珍    │鴻安公司  │五萬元  │一萬二千五百元          │
 ├────┼─────┼─────┼────┼────────────┤
 │  ４    │卯○○    │鴻安公司  │五萬元  │一萬二千五百元          │
 ├────┼─────┼─────┼────┼────────────┤
 │  ５    │丁○○    │鴻安公司  │五萬元  │一萬二千五百元          │
 ├────┼─────┼─────┼────┼────────────┤
 │  ６    │巳○○○  │鴻安公司  │五萬元  │一萬二千五百元          │
 ├────┼─────┼─────┼────┼────────────┤
 │  ７    │乙○○    │鴻安公司  │一十六萬│四萬元                  │
 │        │          │          │元      │                        │
 ├────┴─────┴─────┴────┴────────────┤
 │總計逃漏營利事業所得稅金額為一十一萬五千元                          │
 └──────────────────────────────────┘
附錄本案論罪科刑法條全文︰
稅捐稽徵法第四十三條第一項
教唆或幫助犯第四十一條或第四十二條之罪者，處三年以下有期徒刑、拘役或科新臺
幣六萬元以下罰金。


司法院資訊處製作；財團法人民間司法改革基金會備份。
